【裁判字號】    89,台非,391
【裁判日期】    891109
【裁判案由】    竊盜
【裁判全文】
最高法院刑事判決                                八十九年度台非字第三九一號
    上訴人  最高法院檢察署檢察總長
    被  告  甲○○
右上訴人因被告竊盜案件，對於台灣高等法院中華民國八十八年十月二十二日第二審
確定判決（八十八年度上易字第四五○八號，起訴案號：台灣板橋地方法院檢察署八
十八年度偵字第一一二八○號），認為違法，提起非常上訴，本院判決如左：
    主  文
原判決及第一審判決均撤銷。
甲○○竊盜，處有期徒刑玖月。鑰匙壹把沒收。
    理  由
非常上訴理由稱：「按判決不適用法則或適用法則不當者，為違背法令，刑事訴訟法
第三百七十八條定有明文。又受有期徒刑之執行完畢，或受無期徒刑或有期徒刑一部
之執行而赦免後，五年以內再犯有期徒刑以上之罪者，始為累犯，刑法第四十七條亦
定有明文。本件台灣高等法院以被告曾於民國八十三年間，因違反肅清煙毒條例案件
，經法院判處有期徒刑三年二月確定，於八十六年四月十八日執行完畢，猶不知悔改
，於八十八年五月一日，在新莊市竊取小客車一輛，維持第一審依累犯之規定判處有
期徒刑十月之判決，惟被告另違反肅清煙毒條例案件，經撤銷假釋尚有殘刑三年六月
十三日，自八十六年四月十九日接續執行，至八十九年十月三十一日始為刑期終日，
被告於八十六年十月十七日假釋出監（參見台灣板橋地方法院檢察署八十八年度執更
字第六五七號卷），犯本罪之時間，係在假釋期間，其所受有期徒刑之處罰尚未執行
完畢，法院竟依累犯之規定判刑，自有判決適用法則不當之違法。原判決駁回被告之
上訴，維持第一審法院之判決，其判決自亦違背法令。案經確定，爰依刑事訴訟法第
四百四十一條、第四百四十三條提起非常上訴，以資糾正。」等語。
本院按判決不適用法則或適用不當者，為違背法令，刑事訴訟法第三百七十八條定有
明文。又依刑法第四十七條規定，累犯之成立，必須曾受有期徒刑之執行完畢，或受
無期徒刑或有期徒刑一部之執行而赦免後，五年以內再犯有期徒刑以上之罪者，始足
當之。所謂執行完畢，其在監獄執行期滿者，固不待言；如係經假釋出獄者，須在無
期徒刑假釋後滿十五年，或在有期徒刑所餘刑期內未經撤銷假釋者，其未執行之刑，
始得以已執行論。如其為二以上徒刑併執行者，假釋所定最低應執行之期間，合併計
算之；其所餘刑期，亦合併計算之。必於該期間內未經撤銷假釋，其未執行之刑，始
以已執行論，此觀諸刑法第七十九條第一項、第七十九條之一第一項、第三項之規定
甚明。查本件被告甲○○於七十七年間曾因煙毒罪，經法院判處有期徒刑四年確定，
執行至七十九年八月八日假釋出獄，於假釋期間又犯煙毒罪，經台灣板橋地方法院於
八十年十二月十六日判處有期徒刑四年確定，而與撤銷前開假釋後所餘之殘刑有期徒
刑一年九月十二日合併執行至八十三年二月五日又假釋出獄，應至八十六年九月七日
（嗣縮短刑期至八十六年八月十八日）始假釋期滿，竟又於八十三年二月間連續犯施
用毒品罪，經原審法院於八十三年十月十二日判處有期徒刑三年二月確定，再與撤銷
上述假釋所餘之殘餘刑期三年六月十三日合併執行，應執行至八十九年十月三十一日
，惟嗣於八十六年十月十七日假釋出獄，尚有殘餘刑期二年十一月未執行，有法務部
八十八年四月一日法八八矯字第○○八○七四號函、台灣雲林監獄八十八年二月二十
四日雲監紹教○六四六號撤銷假釋報告表、八十四年一月十九日函、台灣高等法院八
十三年度上訴字第五七二一號及台灣板橋地方法院八十年度訴字第一三四四號刑事判
決、台灣板橋地方法院檢察署八八執更字第六五七號檢察官執行指揮書，附於台灣板
橋地方法院檢察署八十八年度執更字第六五七號執行卷可稽。詎竟於假釋期滿前之八
十八年五月一日又犯本件竊盜罪，其犯本罪時上開併執行之有期徒刑六年八月十三日
，因假釋所殘餘之刑期尚未屆滿，不能以已執行完畢論（嗣法務部已於八十八年四月
一日撤銷假釋而於八十九年三月十日執行殘餘刑期二年十一月）甚明，自難論以累犯
。第一審判決疏察誤認被告八十三年間因違反肅清煙毒條例所處之有期徒刑三年二月
，已於八十六年四月十八日執行完畢，五年以內再犯本件有期徒刑以上之本罪，而依
刑法第四十七條論以累犯並加重其刑，量處有期徒刑十月，自屬違背法令。原判決未
予糾正，仍予維持，諭知上訴駁回，同有適用法則不當之違誤。案經確定，且不利於
被告，非常上訴意旨，執以指摘，洵有理由。應由本院將原判決及第一審判決撤銷改
判如主文第二項所示，以資糾正。
據上論結，應依刑事訴訟法第四百四十七條第一項第一款，刑法第三百二十條第一項
、第三十八條第一項第二款，罰金罰鍰提高標準條例第一條前段，判決如主文。
中      華      民      國    八十九    年     十一     月      九      日
                              最高法院刑事第四庭
                                  審判長法官  董  明  霈
                                        法官  丁  錦  清
                                        法官  林  茂  雄
                                        法官  王  居  財
                                        法官  張  祺  祥
      右正本證明與原本無異
                                              書  記  官
中      華      民      國    八十九    年     十一     月     十五     日


司法院資訊處製作；財團法人民間司法改革基金會備份。
